【裁判字號】    89,簡上,9
【裁判日期】    890427
【裁判案由】    給付管理費
【裁判全文】
臺灣桃園地方法院民事判決  八十九年度簡上字第九號
    上  訴  人  乙○○
    送達代收人  甲○○
    被上訴人    中山東路名仕園大廈管理委員會
    法定代理人  丙○○
右當事人間請求給付管理費事件，上訴人對於中華民國八十八年九月二十三日本院桃
園簡易庭八十八年度桃簡字第一一○○號第一審判決提起上訴，本院判決如左：
    主  文
原判決命上訴人給付超過新台幣陸萬零陸拾壹元部分暨該部分訴訟費用之裁判均廢棄
。
右開廢棄部分被上訴人在第一審簡易之訴駁回。
其餘上訴駁回。
第一、二審訴訟費用由上訴人負擔百分之六十，餘由被上訴人負擔。
    事  實
甲、上訴人方面：
一、聲明：
（一）原判決廢棄。
（二）第一、二審訴訟費用由被上訴人負擔
二、陳述：除與原審判決書所載者相同茲予引用外，補稱：
（一）本件被上訴人起訴請求上訴人給付之金額為十萬三千四百六十七元，而非原審
      判決之十三萬三千四百六十七元，且被上訴人得請求之金額應為八萬四千九百
      二十七元，而非十萬三千四百六十七元；蓋依上訴人以持有大廈持分萬分之三
      五○，以一、二樓持分為萬分之二八八一每月負擔管理費二千三百二十元為基
      準，按比例分擔計算結果，上訴人迄八十七年十二月已經溢繳管理費一萬九千
      六百八十八元，原審誤為上訴人「已繳」一萬九千六百八十八元，均有違誤。
      上訴人自七十七年三月至八十六年四月共計已經繳納管理費五萬二千四百五十
      五元。
（二）被上訴人前身即名仕園第二批管理委員會並非依法成立之組織，無當事人能力
      ，該委員會之「主任委員」並非依法產生，屬無因管理人無代表權，各屆主任
      委員之移交僅屬無因管理人更換之性質，委員會既未依法召集，並依法定程序
      開會作成決議，則該委員會作成之會議記錄對各住戶不具拘束力，上訴人之配
      偶甲○○雖曾參與會議，然其僅在了解有關狀況，並未簽約，甲○○於會議記
      錄上簽名僅屬簽到性質，並非同意會議記錄之決議，且甲○○亦無權代上訴人
      同意管理費之收受標準，又系爭管理費之收受方式，上訴人從未與其他住戶達
      成意思表示合致之契約關係，自不得拘束上訴人；至於甲○○於七十九年四月
      一日擔任大廈主任委員期間，因感重新訂定收費標準阻力頗大，故依原來收費
      方式收取管理費，惟此係權宜之計而非當時有約定管理費之分擔方式。
（三）名仕園第二批管理委員會於八十六年十一月十七日寄出之第四五八號存證信函
      指稱上訴人自八十一年一月至八十五年四月、八十六年五月至八十六年十月積
      欠管理費五萬三千五百六十元，則依此推算，上訴人至八十七年十二月積欠之
      管理費應為六萬七千九百八十元，然被上訴人於八十八年一月六日寄出第二六
      號存證信函卻誤算為管理費八萬六千五百二十元此乃因被上訴人漏未扣除八十
      五年五月至八十六年四月由上訴人承租人代繳之管理費一萬二千三百六十元，
      及八十四年十一月至八十五年四月、八十六年五月至八十六十月上訴人之房屋
      空戶期間管理費折半價計算之六千一百八十元所致。
（四）又被上訴人係於八十八年一月六日請求上訴人給付管理費，其中八十年一月至
      八十二年十二月之管理費，及消防設備費用一萬四千三百六十七元、電梯馬達
      修理費用及防漏工程二千五百七十二元，被上訴人所提出通告上並無所有住戶
      之簽名，顯見其稱依戶數平均分擔費用並非住戶相互意思表示之合致，且管理
      費之收取即在支付管理員薪津水電及公共設備維修，依民法第一百二十六條之
      規定屬於不及一年之定期給付債權，因五年時效已經完成，上訴人於原審即已
      聲明拒絕給付，原審誤認上訴人對消防設備費用、電梯馬達維修費用及防漏工
      程費用不爭執，顯有違誤，故被上訴人得請求之金額扣除前述罹於消滅時效之
      部分，應為三萬零九百元。
三、證據：援用原審之立證方法。
乙、被上訴人方面：
一、聲明：駁回上訴。
二、陳述：除與原審判決書所載者相同茲予引用外，補稱：
（一）本件給付管理費事件，被上訴人係基於債權讓與之關係請求上訴人給付管理費
      ，至於原審判決主文記載「被告應給付原告新台幣十三萬三千四百六十七元」
      與被上訴人所請求之「十萬三千四百六十七元」有別，然此僅係判決誤算，法
      院隨時得裁定更正。
（二）被上訴人向上訴人請求之各期管理費，其會議均由上訴人委託配偶甲○○與會
      簽名，上訴人對於歷屆管理委員會之會議均有參與，則管理委員會召開會議所
      為決議之收費標準，上訴人自應受拘束按期繳交，不得自行計算收費標準。
（三）上訴人對於給付消防系統之修理費用於原審中並不爭執，且有大樓管理委員會
      之通告，由各住戶分擔，此項費用且經全體住戶依公告繳交費用完畢，僅餘上
      訴人未繳，上訴人拒繳顯係少數不服從多數之一例，並不足採。
三、證據：援用原審之立證方法外，另提出中山東路名仕園大廈區分所有權人第一次
    會議記錄、桃園縣政府八十七年十一月二十四日八七府工建字第二三五○三七號
    函、公寓大廈組織報備證明為證。
    理    由
一、本件被上訴人起訴主張：上訴人係坐落桃園縣桃園市○○○路名仕園大廈建物區
    分所有權人，應按時繳交每月一千零三十元之管理費，惟上訴人自八十一年一月
    起至八十七年十二月止，共積欠管理費八萬六千五百二十元及消防系統修理費一
    萬四千三百七十五元、電梯馬達修理費及防漏工程費二千五百七十二元，共計十
    萬三千四百六十七元，迭經催討均未獲置理等語。上訴人則以：被上訴人未依公
    寓大廈管理條例組織成立前，不得請求上訴人給付管理費；又公寓大廈管理條例
    施行前，大廈共有人應依民法規定約定分擔管理費之方式，公寓大廈管理條例施
    行後，被上訴人復未依公寓大廈管理條例之規定決議管理費之分擔方式，故該大
    廈管理費之分擔應依共有人或區分所有權人之應有部分，按比例分擔管理費，以
    該大廈一、二樓持分為萬分之二八八一，其繳納之管理費二千三百二十元作基準
    ，八十年一月至八十七年十二月上訴人應繳納之管理費為每月二百八十元，依此
    方式計算，上訴人迄八十七年十二月已經溢繳管理費一萬九千六百八十八元（計
    算式詳如附表）；又大廈公用設備之增設及維修，依法應由公共基金支出或按共
    有之應有部分比例分擔之，被上訴人竟依戶數平均分擔，實無理由；又該大廈之
    管理費用分擔頗不合理，上訴人所有之三樓與其他較高樓層相比，對電梯之使用
    率低，且持分僅有萬分之三五○，管理費每月為一千零三十元，一、二樓之持分
    為萬分之二八八一，管理費僅有二千三百二十元，被上訴人之請求應無理由等語
    置辯。
二、被上訴人主張上訴人為名仕園花園大廈之區分所有權人，自八十一年一月起至八
    十七年十二月三十日止共計積欠管理費八萬六千五百二十元及消防系統修理費一
    萬四千三百七十五元、電梯馬達修理費及防漏工程費二千五百七十二元，共計十
    萬三千四百六十七元之事實，業據被上訴人於原審提出欠繳管理費明細表、公寓
    大廈管理條例組織報備證明、桃園市○○○路名仕園大廈住戶規約、區分所有權
    人大會會議記錄、建物謄本、存證信函、估價單、收據為證，上訴人雖不否認依
    七十九年一月五日之會議記錄上訴人確實有前述之款項未繳，然辯稱：名仕園第
    二批管理委員會並非依法組織成立，無當事人能力，各屆主任委員之交接僅係無
    因管理人之更換，上訴人本人從未在會議記錄上簽名，該等會議記錄不得拘束上
    訴人，於公寓大廈管理條例施行前，大廈共有人應依民法規定約定分擔方式，該
    條例施行後，被上訴人又未依法定程序決議管理費之分擔方式，故應依區分所有
    人之持分比例分擔管理費，且被上訴人所請求之八十年一月至八十二年十二月之
    管理費，及消防設備費用一萬四千三百六十七元、電梯馬達修理費用及防漏工程
    二千五百七十二元，已經罹於五年消滅時效，上訴人依法拒絕給付云云。經查：
（一）查公寓大廈管理條例於八十四年六月二十八日經總統公布，於六月三十日生效
      。依該條例第三十五條第一項規定，管理委員會有當事人能力，同條例第二十
      六條第一項規定，公寓大廈建築物所有權登記之區分所有權人達三分之二以上
      及其區分所有比例合計三分之二以上時，起造人應於六個月內召集區分所有權
      人召開區分所有會議訂定規約，並向地方主管機關報備。查被上訴人係於八十
      七年十月二十一日召開區分所有權人住戶會議訂定規約，於同年十一月十九日
      方檢附「中山東路名仕園大廈規約」規約、申請書及相關資料向桃園縣政府報
      備，經縣政府於八十七年十一月二十三日核發桃縣府工建寓字第八七○二四四
      號、八七府工建字第二三五○三七號公寓大廈管理組織報備證明，此有被上訴
      人提出之中山東路名仕園大廈區分所有權人第一次會議記錄、桃園縣政府八十
      七年十一月二十四日八七府工建字第二三五○三七號函、公寓大廈組織報備證
      明在卷可證，依前開法文所示被上訴人及有法定的當事人能力。被上訴人於八
      十八年一月六日以桃園府前（二一）支局第二六號存證信函向上訴人請求給付
      管理費八萬六千五百二十元及消防系統修理費一萬四千三百七十五元、電梯馬
      達修理費及防漏工程費二千五百七十二元，共計十萬三千四百六十七元，上訴
      人於同日收受該請求給付管理費等之存證信函，另被上訴人於八十八年一月二
      十五日向本院聲請對上訴人核發支付命令，此有桃園府前（二一）支局第二六
      號存證信函、本院八十八年度促字第三二一五號裁定在卷可參，復為上訴人所
      不爭執，按當事人能力之有無以起訴時為斷，本件被上訴人依公寓大廈管理條
      例規定有當事人能力，上訴人辯稱被上訴人無當事人能力云云，顯不可採。
（二）上訴人另辯稱：各屆管理委員之產生並未依法定集會方式做成決議，各該會議
      不過為座談會性質，其配偶甲○○雖在會議記錄簽名，但伊個人從未與各住戶
      達成協議或契約同意收費方式，該決議不能拘束各住戶云云。查公寓大廈管理
      條例未頒布施行前，中山東路名仕園大廈之區分所有權人早於七十五年十一月
      二十八日召開會議決定管理費之收費基準，嗣於七十九年一月五日、同年三月
      二十一日再次召開會議決定收費標準，上訴人依該會議決議每月應繳交管理費
      一千零三十元，上訴人之配偶甲○○並自七十九年四月一日擔任管理委員會之
      主任委員，此有上訴人於本院提出之七十五年第二次會議記錄、被上訴人於原
      審提出之七十九年一月五日會議記錄、同年三月二十一日會議記錄在卷可證，
      復為上訴人是認，上訴人並自承其配偶甲○○擔任主任委員期間亦依照以前之
      決議，向各住戶收受管理費。可徵中山東路名仕園大廈於公寓大廈管理條例公
      布施行前已經基於社區住戶自治而成立管理委員會，依照一般議事規則議定該
      大廈管理之相關事項及管理費用之收支運用等自治事項，且各屆管理委員會任
      期屆滿均將相關帳冊、金錢移交給下一屆管理委員，足見該各屆管理委員會之
      組成及會議記錄之決議，均係各住戶基於共同意思表示之一致之合同行為，且
      各屆管理委員會均概括承受前屆管理委員會之權利義務，於上訴人之配偶甲○
      ○擔任主任委員期間亦承襲前例繼續經營該大廈之公共事務。至於上訴人辯稱
      伊個人從未參與會議表決，決議不能拘束伊云云，惟上訴人與甲○○為夫妻關
      係，夫妻間有日常家務代理權之關係，雖房地係上訴人所有，然中山東路名仕
      園大廈住戶會議歷來均由上訴人之配偶甲○○代理上訴人出席，並曾擔任主任
      委員，代理人甲○○所為之意思表示應對上訴人本人生效，上訴人不得僅以其
      未在會議記錄上簽名，主張不受該決議拘束。
（四）又上訴人另辯稱：被上訴人所請求之八十年一月至八十二年十二月之管理費已
      經罹於五年時效，上訴人自得拒絕給付等語。經查，本件被上訴人係起訴上訴
      人給付八十一年一月起至八十七年十二月止之管理費，上訴人所稱被上訴人請
      求八十年一月至十二月之管理費容有誤會。按利息、紅利、租金贍養費、退職
      金及其他一年或不及一年之定期給付債權，其各期請求權，因五年間不行使而
      消滅；又消滅時效因請求起訴而中斷；時效因請求而中斷者，若於請求後六月
      內不起訴，視為不中斷，民法第一百二十六條、第一百二十九條第一項、第一
      百三十條分別定有明文。本件被上訴人請求上訴人給付之管理費，依住戶之合
      意係按月繳交，屬於不及一年之定期債權給付，其消滅時效為五年。查被上訴
      人於八十六年十一月十七日以桃園民生路郵局第四五八號存證信函請求上訴人
      給付八十一年一月起至八十六年十月止之管理費七萬一千八百三十七元，該存
      證信函上訴人於八十六年十二月五日收受，惟被上訴人並未於請求之六個月內
      起訴，依前開說明，不發生中斷時效之效果，則就回溯五年以上之部分，上訴
      人得為時效之抗辯。嗣被上訴人於八十八年一月六日再以桃園府前（二一）支
      局第二六號存證信函請求上訴人給付八十一年一月至八十七年十二月止之管理
      費八萬六千五百二十元，上訴人於八十八年一月六日收受，因上訴人拒不付款
      ，被上訴人乃於八十八年一月二十五日向本院聲請對上訴人發支付命令，此有
      該二存證信函、本院八十八年度促字第三二一五號卷可證，且為上訴人所不爭
      執，上訴人並就被上訴人所請求之八十二年一月至十二月之管理費為時效抗辯
      ，則依前開說明，八十一年一月至八十三年一月五日止之管理費為不及一年之
      定期給付，時效期間為五年，被上訴人遲至八十八年一月六日為請求，該部分
      已經罹於消滅時效，上訴人自得拒絕給付。至於上訴人又辯稱：被上訴人請求
      之七十九年消防系統修理費一萬四千三百七十五元、電梯馬達修理費及防漏工
      程費二千五百七十二元，應於公款結存不敷時另外收取，與按月收取定額之管
      理費均屬不及一年之定期給付云云，惟被上訴人於本院審理中稱因管理費不足
      ，所以才由各住戶依戶數平均分擔費用，所有住戶僅有上訴人一戶尚未繳納等
      語，並於原審提出通知書為證，查電梯馬達、防漏工程、消防系統維修費用，
      固係因共有共用部分之維護、修繕所支出之費用，依公寓大廈管理條例第十條
      第三項規定，應由區分所有權人會議規定，然本件該部分費用係在管理費已經
      不敷支出時另行決定收費標準，非慣常性之支出，且依被上訴人所提出之通知
      書可知已經有住戶預繳一萬元之事實，足認該等公共設施之更新係各住戶多數
      同意預繳一萬元授權管理委員會雇工修繕更新，非定期給付債權被上訴人對各
      住戶行使請求權之時效應適用一般債權十五年時效期間，上訴人辯稱係不及一
      年之定期給付已經罹於五年消滅時效云云，並不可採。
（五）又上訴人另辯稱：八十五年五月至八十六年四月之管理費，已經由上訴人之承
      租人繳交，八十四年十一月至八十五年四月，八十六年五月至八十六年十月共
      計十二個月期間，上訴人所有之房屋處於空屋狀態，依慣例應以半價計算管理
      費等語，並提出管理委員會八十五年三月管理費月報表、租賃契約書、搬家收
      據、被上訴人於八十六年十一月十七日所寄送予上訴人請求給付管理費之第四
      五八號存證信函為證。參以該八十五年三月份之月報表之備註欄上載明上訴人
      為空戶，以二分之一計算，足認上訴人辯稱上訴人依慣例對於空戶期間半價計
      算管理費等情非虛，且被上訴人於八十六年十一月十七日向上訴人請求八十一
      年一月至八十六年十月之管理費為五萬三千五百六十元，以上訴人依決議每月
      一千零三十元計算，被上訴人於八十六年間顯然已經將八十五年五月至八十六
      年四月之管理費一萬二千三百六十元扣除及八十四年十一月至八十五年四月暨
      八十六年五月至八十六年十月上訴人之管理費以半價計算，方請求五萬三千五
      百六十元，被上訴人既沿襲歷屆管理委員會之決議並且概括承受其債權債務，
      且被上訴人於本院審理中對於上訴人主張自七十七年間迄八十七年十二月已經
      繳納五萬二千五百四十四元之管理費亦不爭執，依上訴人所提出之計算式，其
      於被上訴人請求給付之期間之八十一年一月至八十七年十二月僅由上訴人之承
      租人給付自八十五年五月至八十六年四月管理費一萬二千三百六十元，故上訴
      人辯稱八十五年五月至八十六年四月之管理費一萬二千三百六十元已經由承租
      人代繳，八十四年十一月至八十五年四月及八十六年五月至八十六年十月空屋
      期間被上訴人漏未以半價計算等語，資堪採信。
（六）至於上訴人主張管理費用之分擔不合理，持分（萬分之二八八一）較多之一、
      二樓所繳納之管理費僅為上訴人（持分為萬分之三五○）之二倍，故若以一、
      二樓為基準，伊所應繳納之管理費應為每月二百八十元云云，惟該管理費之收
      費標準係由住戶召開會議決議後由管理委員會執行，若上訴人認收費標準不公
      平，理應請求召開住戶大會重新檢討，而非於住戶大會決議後，以收費不合理
      恣意依照自行計算標準繳費，併此敘明。
（七）綜上所述，本件被上訴人於原審請求上訴人給付八十一年一月至八十七年十二
      月之管理費八萬六千五百二十元，上訴人主張八十一年一月至八十二年十二月
      之管理費二萬四千七百二十元已經時效完成，為時效抗辯，八十四年十一月至
      八十五年四月及八十六年五月至八十六年十月空屋期間應以半價計算管理費即
      六千一百八十元，且八十五年五月至八十六年四月之管理費一萬二千三百六十
      元已經由承租人繳交等情，依前（四）、（五）所述，既屬可採，自應由被上
      訴人起訴請求之管理費用中扣除，故上訴人應給付之管理費為四萬三千一百十
      四元（計算式詳附表），與消防系統修理費一萬四千三百七十五元、電梯馬達
      修理費及防漏工程費二千五百七十二元，共計六萬零六十一元。
三、從而上訴人提起上訴，請求廢棄原判決，就原審命上訴人給付超過六萬零六十一
    元及其法定遲延利息部分，上訴意旨指摘原判決不當，為有理由，上訴人就該部
    分聲明不服，自應由本院將原判決此部分廢棄改判如主文第一項、第二項所示。
    至於上訴人其餘上訴，既非正當，上訴人此部分指摘原判決不當，即無理由，應
    予駁回。
四、本件事證已臻明確，上訴人其餘主張於本件判決結果不生影響，爰不一一贅述，
    附此敘明。
五、據上論結，本件上訴為一部有理由，一部無理由，依民事訴訟法第四百三十六條
    之一第三項、第四百四十九條第一項、第四百五十條、第七十九條但書，判決如
    主文。
中      華      民      國    八十九    年      四      月    二十七    日
                            臺灣桃園地方法院民事第二庭
~B審判長法官
~B法      官
~B法      官  林孟宜
右為正本係照原本作成
中      華      民      國    八十九    年      四      月    二十八    日
~B法院書記官  姜國駒
附表：
(1)八十三年一月六日至八十四年十月，共計二十一月又二十六日，每月一千零三十元
  （每日三十四元，元以下四捨五入），合計二萬二千五百十四元。
(2)八十四年十一月至八十五年四月及八十六年五月至八十六年十月空屋期間共計十二
  個月，每月以一千零三十元半價計算，合計為六千一百八十元。
(3)八十六年十一月至八十七年十二月共計十四個月，每月一千零三十元，合計一萬四
  千四百二十元。
以上(1)(2)(3)合計共四萬三千一百十四元。


司法院資訊處製作；財團法人民間司法改革基金會備份。
